臺灣板橋地方法院刑事判決　　　　　　　95年度易字第1092號
公　訴　人　臺灣板橋地方法院檢察署檢察官
被　　　告　乙○○
選任辯護人　陳長甫　律師
上列被告因業務侵占等案件，經檢察官提起公訴（九十四年度偵
字第一六二九八號），本院判決如下：
    主  文
乙○○連續意圖為自己不法之所有，而侵占對於業務上所持有之
物，處有期徒刑壹年陸月。
　　事　實
一、乙○○自民國八十九年二月十一日起至九十四年五月二十七
    日止受雇於址設臺北縣蘆洲市○○路二二二巷五三弄二十之
    三號之捷康食品有限公司（以下簡稱捷康公司），為捷康公
    司之臺北縣五股鄉○○路○段五十一巷四號成品製造工廠區
    （下稱五股工廠區）之外包裝組組長，負責五股工廠區之冷
    凍食品料理包（下稱料理包）外包裝（即將內包裝完成之料
    理包成品急速冷凍及以五包為一單位之包裝工作）、清點料
    理包數量、記載每日生產製造報表「入庫量（即經內包裝之
    料理包泡水、冷凍後之成品數量）」欄位及將外包裝完成之
    料理包存放於冷凍庫之業務，同時協助將料理包成品交給捷
    康公司司機載運到捷康公司位於臺北縣蘆洲市之倉庫及物流
    業者等工作，為從事業務之人，其執行業務過程必須依照生
    產流程，登載「入庫量」於每日生產製造報表。詎乙○○基
    於意圖為自己不法所有與行使業務登載不實文書之概括犯意
    ，自九十三年十二月一日起至九十四年五月二十五日止，憑
    藉其為資深員工及同事之間彼此相互信賴之情形，利用黃昭
    瓶甫升職擔任該公司五股工廠內包裝組組長，與其交情甚篤
    且對於公司規定不甚明瞭之際，向黃昭瓶稱因黃昭瓶執行業
    務負責登載於每日生產製造報表之「實際量（將原物料製成
    之半成品包裝成料理包之數量）」數目與其負責填載之「入
    庫量」數目差距過大，乙○○會遭主管責罵，所以與黃昭瓶
    商量，表示伊每日會到工廠三樓之內包裝組抄下黃昭瓶所紀
    錄於手抄本上之生產實際數量，下班時再用鉛筆將「實際量
    」填上與「入庫量」差距較小之數字後，黃昭瓶再依照鉛筆
    所記載之數字填上「實際量」，黃昭瓶不疑有他，同意以如
    此作法登載於每日生產製造報表，乙○○將其持有管理中之
    捷康公司所有如附表所示之料理包、醬包易為所有，侵占入
    己，扣除侵占數量後再以鉛筆登載為「實際量」於每日生產
    製造報表，並利用不知情之黃昭瓶依其指示之數字填載「實
    際量」以製作不實之每日生產製造報表，持向捷康公司之副
    廠長、廠長、會計主管、副總經理、總經理等人行使，復利
    用不知情之會計甲○○更正捷康公司內部有關「入庫量」之
    存貨電腦紀錄，足生損害於捷康公司對於五股工廠區料理包
    成品數量管理之正確性。而副廠長、廠長、會計主管等人因
    為業務繁重，對於每日生產製造報表僅作形式查核，未實際
    盤點而未察覺內容不實，乙○○藉由該不實之每日生產製造
    報表、公司內部不實「入庫量」電腦紀錄，以掩飾其侵占犯
    行（就每日生產製造報表、入庫量電腦紀錄形式上觀察，料
    理包之數量並無短缺之情形），並在下班之際趁機將料理包
    放入自己之機車、或利用不知情之捷康公司業務司機劉健和
    送至臺北縣蘆洲市○○街二四九巷一號「奇美吐司」、臺北
    縣新莊市○○路三十巷五四號二樓友人林麵處、或請「奇美
    吐司」之業務員到五股工廠載運或請物流公司載運等方式將
    侵占之料理包帶出五股工廠。嗣於九十四年五月二十七日經
    離職員工向捷康公司負責人周濤檢舉後調查始悉上情，合
    計侵占貨品二萬零八百七十七包、醬料六千六百三十六包。
二、案經捷康公司負責人周濤訴由臺北縣政府警察局蘆洲分局
    報告臺灣板橋地方法院檢察署檢察官偵查起訴。
    理  由
壹、程序部分
一、按被告以外之人於審判外之言詞或書面陳述，除法律有規定
    外，不得作為證據；被告以外之人於偵查中向檢察官所為之
    陳述，除顯有不可信之情況者外，得為證據；被告以外之人
    於審判外之陳述，雖不符前四條之規定，而經當事人於審判
    程序同意作為證據，法院審酌該言詞陳述或書面陳述作成時
    之情況，認為適當者，亦得為證據，刑事訴訟法第一百五十
    九條第一項、第一百五十九條之一第二項、第一百五十九條
    之五第一項分別定有明文。經查，以下所引之證人於偵查時
    向檢察官所為之證言，並無顯不可信之情況，應有證據能力
    ，合先敘明。又證人楊銘祥、劉富義、蔡秀燕、甲○○、林
    淑麗於警詢中證述，為被告以外之人於審判外之陳述，惟檢
    察官、被告、辯護人均同意作為證據，本院審酌該言詞陳述
    作成之情況，認為適當，得為證據。
二、依刑事訴訟法第一百五十九條之四第三款規定，除顯不可信
    之情形外，從事業務之人製作之文書具證據能力。查，捷康
    公司內包裝組組長黃昭瓶於九十三年十二月一日起至九十四
    年五月二十五日止所製作之手抄本（下稱手抄本），雖為被
    告以外之人於審判外之書面陳述，依法屬傳聞證據，然，上
    開手抄本之製作係承襲自前內包裝組組長而來，每日生產時
    依照生產料理內包裝後之種類、數量依序登載於手抄本上，
    並置放於工廠三樓辦公桌上，公司職員人人可閱覽，且黃昭
    瓶自擔任內包裝組組長以來，生產日均不間斷登載其上，若
    因其他業務無法登載時，由其他內包裝組組員代替填載內包
    裝料理包數量，而廠長、副廠長檢查內包裝組產品時，亦會
    參考手抄本記載之數量，以作為生產線改進之參考等情，此
    據黃昭瓶到庭證述綦詳，是前開手抄本係黃昭瓶於執行內包
    裝業務過程中不間斷、有規律之記載。次查，捷康公司之每
    日生產製造報表係生產日下班之後始登載，而手抄本紀錄之
    時間即為生產之際，復依據黃昭瓶之證詞，每日生產製造報
    表上之「實際量」並非依照手抄本而登載，而是被告每日到
    三樓抄寫手抄本之數量後，叫伊於下班之際再到一樓外包裝
    組，被告再拿每日生產製造報表給伊填寫「實際量」，而上
    面已先用鉛筆填寫好「實際量」數字後，因伊十分信賴被告
    ，所以就將鉛筆筆跡塗掉後抄寫一次，但沒有攜帶手抄本下
    樓去核對等語（詳細內容請見下文），故手抄本上紀錄之數
    量反較每日生產製造報表更為精準，且黃昭瓶登載之時並無
    預見日後可能會被提供作為證據之不實登載動機，不實性甚
    低，而本件查獲之緣由係因離職員工檢舉，而經捷康公司廠
    長李文良調查後發現，黃昭瓶並無動機為誣陷被告而事先偽
    造不實紀錄之手抄本。因而上開手抄本為從事業務之人於業
    務上過程製作之紀錄文書，並無顯不可信之情形，依上開規
    定應有證據能力。
貳、實體部分
一、訊據被告乙○○矢口否認有業務侵占及行使業務登載不實之
    犯行，辯稱：伊擔任外包裝組組長包裝工作，不負責倉管工
    作，並無侵占任何公司產品，每日生產製造報表伊都是照實
    填載，確實做了多少伊就填寫多少云云。辯護人為被告辯稱
    ：被告先前所書寫之切結書，並非出於被告自由意願所書寫
    ，被告所擔任外包裝組長只有協助出貨，對於倉庫貨品並無
    任何實力支配關係，且所填寫之每日生產製造報表均經副廠
    長、廠長、會計主管、副總經理、總經理審核，且每週盤點
    庫存，被告並無私自將冷凍料理包運出公司，亦未將料理包
    送離職員工之侵占行為，雖依據黃昭瓶製作之統計生產數與
    每日生產報表有差額，但如以黃昭瓶書寫為準，則每日生產
    日報表記載之「實際量」亦有些情形多於黃昭瓶手寫之統計
    數量，足見黃昭瓶所書寫之手抄本不能採信等語。經查：
    (一)被告乙○○於九十三年十二月一日起至九十四年五月二十
      七日期間，任捷康公司之五股工廠區外包裝組組長一職，
      負責將內包裝完成之料理包成品進行急速冷凍後，再將冷
      凍後之料理包取出，以五包為一單位完成外包裝，並清點
      外包裝完成之料理包數量並記錄於每日生產製造報表「入
      庫量」欄位數量後，再置入冷凍庫存放，待捷康公司貨運
      司機與業務人員將料理包轉運至捷康公司之蘆洲倉庫或捷
      康公司之其他倉庫時，負責協助出貨之工作，業經證人彭
      秀美、黃昭瓶、甲○○證述在卷（見本院卷第一百四十頁
      、第二○三、二六五至二六八頁），且核與被告供述之情
      大致相符（見本院卷第十九頁），應屬被告業務範圍無訛
      ，故被告乙○○於上揭外包裝與協助出貨之業務流程中，
      對於捷康公司五股工廠區經外包裝之料理包具有業務上之
      持有關係，並藉以監督查核該料理包種類與數量之正確性
      ，要無疑義，辯護人認為被告對捷康公司五股工廠內之料
      理包並無業務上持有關係，容有誤解，合先敘明。
    (二)被告於審判外以切結書自白有侵占捷康公司貨品，並願意
      賠償二百萬元，此有被告九十四年五月二十七日簽立之切
      結書影本一紙在卷足憑（見九十四年度偵字第一六二九八
      號〈一〉卷第八十五）。按被告犯罪後對人透露犯罪行為
      之語，不失為審判外之自白，苟與事實相符，非不得採為
      證據（最高法院三十年上字第一五五二號判例意旨參照）
      。被告自白可分審判中及審判外之自白二種，審判外之自
      白包括被告私下向人透露犯行或向其他機關承認犯罪事實
      （最高法院三一年上字第一五一五號判例參照），被告乙
      ○○辯稱上開切結書係在捷康公司負責人周濤辦公室內
      ，遭周濤、及公司員工李文良、曾麟凱共同限制其行動
      自由，恐嚇不簽結書即看不見家人，且見周濤桌上有一
      把拆信刀，故心生畏懼而簽下云云。惟查，捷康公司負責
      人周濤辦公室之門窗，僅以透明玻璃與走廊及隔壁員工
      辦公室相隔，且均無窗簾等障蔽視線，此有照片可證（見
      九十四年度偵字第一六二九八號〈一〉卷第九十六至一○
      三頁），隔音效果不佳，如有爭執喧鬧等異樣情狀，辦公
      室內其他同事應會察覺，周濤如要威脅被告，何以在公
      司辦公室內並在員工上班時間，讓其他人察覺，況且，周
      濤懷疑被告涉嫌侵占，自可尋求法律途徑解決，何需以
      違法方式並使自己深陷刑責之方式解決。再查，拆信刀為
      一般文具用品，殺傷力甚微，被告僅見拆信刀一把即心生
      畏懼，顯為浮誇之詞，且當時在辦公室之公司其他員工楊
      銘祥、劉富義、蔡秀燕、林淑麗均於警詢中證稱未發現周
      濤、李文良、曾麟凱等人有恐嚇、妨害自由等行為，且
      甲○○於警詢中證稱當日被告配偶有打電話來公司，請示
      總經理後有轉接給被告接聽電話，被告當日亦曾離開總經
      理辦公室上廁所，足見被告當時人身自由並未受限制，可
      自由行動上洗手間，倘若生命、自由受威脅，何以不趁上
      廁所之際向其他同事求救或逃走，既有機會與配偶通電話
      ，如遭威脅自可向配偶求救，被告為何捨棄上開作法，反
      而書寫切結書，依被告之社會經驗、智識程度，應知該切
      結書之意義及法律效果，從而，該切結書之製作，並非出
      於周濤等人之不法作為，參以被告告訴周濤、李文良
      、曾麟凱等妨害自由案件，亦經臺灣板橋地方法院檢察署
      檢察官以九十四年度偵字第一六二九八號不起訴處分確定
      。故被告辯稱其書寫切結書自白業務侵占犯行是受外不當
      之干擾，並非可採。
    (三)證人即捷康公司當時之副廠長彭秀美到庭證稱：內包裝組
      組長會扣掉瑕疵品，記錄在她的簿子裡，內包裝包數是根
      據機器跳動的次數減去破包後之數字，就是每日生產製造
      報表上的「實際量」等語（見本院卷第一三二頁）。證人
      即捷康公司內包裝組組長黃昭瓶於本院審理時結證稱：伊
      原本任職捷康公司作業員，後來升職為內包裝組組長，伊
      先前之組長，會自行記載每日生產包裝料理包之數目於手
      抄本上，所以伊也是依循舊法製作於手抄本上，置放在工
      廠三樓桌上，伊的手抄本是根據機器的計數器數字，再扣
      掉內包裝時的破包數填寫，除非機器故障否則很少有誤差
      ，而機器很少故障，如果是手工生產的料理包，則用人工
      計算，至於每日生產製造報表要到每日下班之後填寫，如
      還在生產之際，工廠其他職員可以看伊的手抄本，而其他
      內包裝組員也會幫忙填載手抄本上，理論上伊應該是第一
      個填寫每日生產製造報表，但是當初剛接任內包裝組長，
      沒有人教伊怎麼作，上任一個星期左右，被告就說內包裝
      的數目（實際量）和她外包裝數目（入庫量）相差很大，
      會害她被罵，被告說以後她會先上來抄伊記載在手抄本的
      數字，之後她再用鉛筆在每日生產製造報表上以鉛筆寫上
      「實際量」數字，伊照抄數字並將鉛筆筆跡擦掉即可，被
      告對其他同事很兇，但對伊很好，所以很相信被告，在每
      日下班時五點半，到一樓外包裝組被告那邊填寫每日生產
      製造報表，有時候忘記寫，就兩天填寫一次，並沒把手抄
      本帶下去核對，就直接依照被告以鉛筆寫的數字填下去，
      直到老闆跟伊講說手抄本記載之數量與每日生產製造報表
      差距很大才知道被告填寫好要伊照抄寫之「實際量」與手
      抄本之紀錄資料差距這麼大等語（見本院卷第一九七至第
      二○一頁）。依據證人黃昭瓶所述，手抄本係沿襲先前內
      包裝組長之習慣，於生產之際，依循自動包裝機機器跳動
      之數字減去破包數後之實際生產量，每日登載於手抄本上
      ，係基於業務上所製作之紀錄文書，並非臨訟所製作之文
      書，係於最接近內包裝完成時填載之料理包數量，可信度
      極高。辯護人辯護意旨雖謂：捷康公司已有規定填寫每日
      生產製造報表，並規定「實際量」由內包裝組組長確實填
      寫，故黃昭瓶無另以手寫生產數量統計表之必要，且該報
      表上有副廠長、廠長、公司會計、負責人等人簽名，層層
      稽核，被告如有在報表上不實造假，又豈有數年未經發現
      之理，反觀黃昭瓶手寫之生產數量統計表，無他人查核，
      要難免計算錯誤、錯看機器或筆誤，且如黃昭瓶故陷被告
      入罪，亦難保其為正確之填載云云。然查，證人黃昭瓶製
      作手抄本乃承襲前內包裝組組長而為，並置放於工廠三樓
      辦公桌上，是公司職員人人得閱覽，且偶爾亦由內包裝組
      組員代替其記載料理包數量於該手抄本中，廠長及副廠長
      時以該手抄本為據，研酌生產線可改進之方向等語業如前
      述，故該手抄本真實性極高，反觀證人黃昭瓶所述每日生
      產製造報表「實際量」之填寫過程，與實際生產流程不符
      ，每日生產製造報表上登載之「實際量」與真實不符，自
      不足採。又證人彭秀美證稱：內、外包裝組組長填寫完每
      日生產製造報表後，伊很忙，沒有實際去清點，如果差異
      大，伊會去問外包裝組長為何會這樣，她說就是這樣等語
      （見本院卷第一三三頁），是五股工廠區每日生產為數頗
      多之料理包，需急速冷凍保存以維品質，如副廠長、廠長
      、公司會計、負責人等均須逐一清點查核，顯不符合生產
      效益，故其等之簽章，僅形式比對查核每日生產製造報表
      之資料，而未實質清點查核五股工廠冷凍倉庫之料理包數
      量，於理無違，從而難逕謂其等之簽章可為該報表實質內
      容之憑信，並據以為有利於被告之認定。比對手抄本、每
      日生產製造報表雖有發現黃昭瓶之手抄本漏未記載品名、
      數量之情形，但經詰問證人黃昭瓶時，已說明因為有時工
      作太忙忘記登載於手抄本上，是以口頭告知被告數量等語
      ，非與常情相悖。又辯護人質疑黃昭瓶製作之手抄本可能
      有誤寫誤算之情形，不能據此認定被告即有侵占犯行。惟
      每日生產製造報表「實際量」與手抄本記載之數量之間差
      距情形至為頻繁，幾乎日日均有差距、每樣產品大多短少
      ，且差距之數目頗鉅，此觀附表即可得知，倘係誤寫誤算
      ，何以差距之數量如此之多，衡情顯非屬偶然，辯護人雖
      舉出一、二次手抄本數字低於每日生產製造報表之「實際
      量」之情形，然此種情形甚少發生，與前開數量短少之情
      形，有強烈對比，不足以推翻被告侵占及登載不實事項於
      每日生產製造報表之犯行。又被告與證人黃昭瓶之關係友
      好，證人亦無長時間羅織手抄本以構陷被告之可能。再者
      ，若非被告有計畫侵占捷康公司料理包，何以要求黃昭瓶
      要配合被告所紀錄之「入庫量」來填寫每日生產製造報表
      上「實際量」。次查，證人甲○○於審理中證稱：伊任職
      捷康公司出納一職時，每日上午會收到被告傳真「入庫量
      」數字，該日下午又接到被告電話告知更改同日之「入庫
      量」數字，都是減少，因為被告比較資深，且說之前都這
      樣處理，伊就相信被告而更改「入庫量」之電腦紀錄等語
      （見本院卷第二七○至二七二頁）。而甲○○與被告並無
      仇怨，亦無誣攀被告之可能。故依據黃昭瓶、甲○○之證
      詞可知被告利用不知情之同事登載內容不實之每日生產製
      造報表、捷康公司成品「入庫量」等電腦紀錄，致使公司
      主管就形式上無法察覺料理包成品遭被告侵占。至於彭秀
      美於本院審理時證稱：「預估量」是伊根據公司所給的肉
      的斤數與廠長指示的口味及包數，按公司的標準預估之數
      量等語（見本院卷第一三一至一三二頁），是該「預估量
      」僅為估量當日製造料理包之種類、數量及食材成本等之
      參考值，而非絕對之應然數值，自難據此「預估量」反推
      為每日生產製造報表上「實際量」或「入庫量」是否實在
      之依據。故被告乙○○辯稱未利用黃昭瓶登載不實之「實
      際量」、甲○○登載不實「入庫量」電腦紀錄並非可採。
    (四)證人彭秀美於本院審理時證稱：工廠不負責出貨給客人，
      是負責生產、庫存，必須每天早上會把料理包成品交由負
      責外務的司機載去公司倉庫，若是要送貨到南部就由司機
      送到物流公司等語（見本院卷第一三九頁）。證人即捷康
      公司貨運司機劉健和到庭證稱：有人訂購料理包，會計會
      製作出貨單，對於一式幾聯不是很確定，但是出貨單一聯
      留存公司，其餘出貨單會交給伊去提貨，伊依照出貨單之
      內容到公司之蘆洲倉庫挑貨，袋子外面要標示客戶之名稱
      、區域，公司有一倉管「阿彬」會檢查袋子和出貨單內容
      是否相符，會在出貨單上簽名表示確認過才出貨，貨交給
      顧客時會交給出貨單給顧客收執，如果現金付清，則交出
      貨單第一聯給顧客，伊每日要將收到的貨款及剩餘之出貨
      單連同報表交給會計，而每日要從五股工廠將料理包成品
      送到蘆洲公司倉庫存放，或是放到裕鵬倉庫等語（見本院
      卷第二一○頁、九十四年度偵字第一六二九八號〈二〉卷
      及本院卷第三二二頁）。綜上可知，捷康公司訂貨出貨之
      正確流程為會計依據顧客訂購之內容製作出貨單，再交由
      公司之外務司機至公司位於臺北縣蘆洲市之倉庫取貨，捷
      康公司之五股工廠主要是負責生產、包裝，包裝完畢之後
      ，均要送至公司倉庫或是物流公司，並不負責直接出貨給
      客戶。又證人黃郭愛卿於偵查中及本院審理時證稱：於九
      十三年間看過被告將公司產品放在機車上載離五股工廠區
      ，共計四、五次，每次約七、八包；伊是捷康公司外包裝
      組員，工作地點在工廠一樓的走廊，離冰箱很近，看過被
      告從冰箱拿料理包出來放在塑膠袋裡，然後就放去摩托車
      上帶走，被告說是要拿回家吃的，伊有向公司購買過料理
      包，是下班之後直接向會計或向被告取貨，不會去冰箱直
      接拿料理包，沒有看過其他人這樣做等語（見九十四年度
      偵字第一六二九八號〈二〉卷及本院卷第一二四、一二五
      頁）。被告辯稱伊向是向公司購買料理包，公司出貨單放
      在袋子內云云。然查，捷康公司本址與五股工廠區產銷分
      門，五股工廠不直接出貨，業如前述，公司員工縱向公司
      購買，亦需經由會計製作出貨單，自蘆洲倉庫取貨後再交
      付，不會從五股工廠直接取貨，是被告辯稱帶走之料理包
      係向公司購買之詞，顯係推卸之詞，故被告侵占捷康公司
      料理包而私自夾帶出工廠等情，堪以認定。又依據告訴人
      提供之錄影光碟翻拍照片四張，被告於九十四年四月二十
      七日十三時許將公司產品三箱及不詳之袋數以手推車運出
      作業區，隨後即由「奇美吐司」送貨員進入作業區，並收
      取由被告交付之單據後離去（見本院勘驗光碟筆錄，本院
      卷第一一六頁），惟查，捷康公司五股工廠不負責出貨給
      廠商，而由外務司機將工廠成品載運至公司倉庫或其他承
      租之倉庫存放，故被告交付料理包成品給「奇美吐司」職
      員，顯不符合捷康公司之作業流程。另被告於偵查中先供
      稱：九十四年四月二十七日那部分應是伊自己的東西，請
      「奇美」來幫伊運走，伊只是用公司不要的箱子裝（見九
      十四年度偵字第一六二九八號〈二〉卷第六頁），其後又
      改稱：九十四年四月二十七日可能只是東森來取貨而已（
      見九十四年度偵字第一六二九八號〈二〉卷第三二一頁）
      ，先後翻異其詞，顯有可疑，且被告在上班期間何以用捷
      康公司紙箱包裝自己所有之物品高達數箱，核與常情有違
      ，不足採信，可知被告利用「奇美吐司」送貨員將侵占之
      料理包運送至五股工廠外之犯行，洵堪認定。又證人劉健
      和證稱：被告曾經說有私人東西要寄放放在臺北縣蘆洲市
      ○○街一家麵包店（奇美吐司），是用公司紙箱包裝，剛
      好長安街是在伊負責轄區，所以順便幫被告送東西給麵包
      店，這樣總共二次，但伊沒有看裡面東西，被告亦曾叫伊
      送貨三次給林麵，第一次是會計給伊送貨單，從蘆洲倉庫
      提貨，上面寫公司的產品，說是被告要的，第二次會計有
      在公司送貨單上寫披薩，從蘆洲公司出貨，說是被告要的
      ，伊送給被告時，被告從五股工廠那邊拿出一些公司的產
      品給伊要送給林麵，但五股工廠的這些東西無出貨單，第
      三次也是會計開一張送貨單叫一點點貨，也是從蘆洲公司
      出貨，說是被告要的，伊出貨給被告時，被告又從五股工
      廠裡拿一些公司的產品要伊送給林麵，這五股工廠的產品
      部分也是無出貨單，叫伊下貨後向林麵收錢，回來交給被
      告，第二、三次無送貨單，但有小紙條，寫披薩的那個是
      有出貨單，但那是從蘆洲倉庫出來的，會計要我跟被告收
      披薩的錢，因為那是被告要的，披薩連同公司產品都送給
      林麵，並且收款之後，伊全交給被告，被告再從中拿出披
      薩的錢讓伊交給會計，伊以為被告有出貨單，這樣她才可
      以從倉庫取貨，小紙條上有交代數量、金額、住址、電話
      ，每次金額約新臺幣二、三千元，從蘆洲倉庫取出的批薩
      約有十片，數量不多，一片多少我忘記價錢等語（見本院
      卷第二一一、二一四至二一六頁）。捷康公司之正常出貨
      、取款方式，業如前述，惟被告利用公司同事多年互相信
      賴之情形，其侵占五股工廠之料理包成品後利用不知情之
      劉健和送貨到「奇美吐司」、「林麵」等情，明顯違反捷
      康公司正常出貨流程，其利用不知情劉建和將侵占之料理
      包成品運出五股工廠，堪予認定。被告雖辯稱：林麵有打
      電話給伊說要訂貨，但伊要她直接跟蘆洲公司訂貨，伊有
      用紙條幫她把數量抄下來，請劉健和拿回去給會計做出貨
      的動作，伊從未收過劉健和交給伊的任何錢云云（見本院
      卷第二一八至二一九頁）。然查，劉健和自蘆洲倉庫取貨
      運送之程序，業如前述，須持出貨單、標示送貨資料於袋
      上、經倉庫管理人員核對出貨單與袋上送貨資料並簽章為
      憑，始可取得料理包完成運送，果被告有幫忙林麵轉請劉
      健和向會計出貨，然何以林麵所訂之料理包須先經由被告
      收貨再轉由林麵收取，而不逕送林麵即可？林麵訂購捷康
      公司之料理包非僅一次，如每次均循上訂購之方式，迂迴
      曲折，實不符常情，是被告所辯，諉無足採。
    (五)被告侵占捷康公司之料理包成品，且為掩飾侵占犯行，憑
      藉同事對伊之信賴，利用不知情之黃昭瓶製作內容不實之
      每日生產製造報表、復利用不知情之會計甲○○更改捷康
      公司有關「入庫量」之電腦紀錄，又利用不知情之捷康司
      機劉健和代為運送、或請友人「奇美吐司」員工前來載運
      或自行帶走等方式將侵占之料理包帶離五股工廠，有上開
      切結書、手抄本、每日生產製造報表、光碟翻拍照片及證
      人黃昭瓶、彭秀美、黃郭愛卿、劉健和之證詞為憑，綜上
      調查，本件事證明確，被告犯行足堪認定，應依法論科。
三、被告行為後，於九十四年二月二日修正公布之刑法，業於九
    十五年七月一日施行。按行為後法律有變更者，適用行為時
    之法律，但行為後之法律有利於行為人者，適用最有利於行
    為人之法律，現行刑法第二條第一項訂有明文。此條規定乃
    與刑法第一條罪刑法定主義契合，係為貫徹法律禁止溯及既
    往原則，而規範行為後法律變更所生新舊法律比較適用之準
    據法。又刑法第二條本身雖經修正，但其既屬適用法律之準
    據法，本身尚無比較新舊法之問題，應一律適用裁判時之現
    行刑法第二條規定以決定適用之刑罰法律，合先敘明。經查
    ：
  (一)刑法第三百三十六條第二項之業務侵占罪，法定刑得科或併
    銀元三千元以下罰金，據修正後刑法施行法增定第一條之一
    ：「中華民國九十四年一月七日刑法修正施行後，刑法分則
    編所定罰金之貨幣單位為新臺幣。九十四年一月七日刑法修
    正時，刑法分則編未修正之條文定有罰金者，自九十四年一
    月七日刑法修正施行後，就其所定數額提高為三十倍。但七
    十二年六月二十六日至九十四年一月七日新增或修正之條文
    ，就其所定數額提高為三倍。」及刑法第三十三條第五款修
    正為：「主刑之種類如下：五罰金：新臺幣一千元以上，以
    買元計算之。」等規定，是依修正後之法律，刑法第三百三
    十六條第二項業務侵占罪所得科處之罰金刑最高為新臺幣九
    萬元，最低為新臺幣一千元；然依被告行為時之刑罰法律，
    即罰金罰鍰提高標準條例第一條前段規定之提高倍數十倍及
    刑法第三十三條第五款規定之罰金最低額一元計算，該罪之
    罰金刑最高為銀元三萬元，最低額為銀元一元，若換算為新
    臺幣，最高額雖與新法同為新臺幣九萬元，然最低額僅為新
    臺幣三元。因此，比較上述修正前、後之刑罰法律，自以被
    告行為時關於科處罰金刑之法律較有利於被告。又刑法第二
    百十五條之業務登載不實罪，法定刑含銀元五百元以下罰金
    ，承前述，依修正後之法律，罰金刑最高為新臺幣一萬五千
    元，最低為新臺幣一千元；然依行為時法律，該罪之罰金刑
    最高額雖與新法相同，然最低額僅為新臺幣三元，因此仍以
    被告行為時之法律較有利於被告。
  (二)刑法第五十六條連續犯之規定業於新法修正施行後刪除，被
    告之數犯罪行為，即須分論併罰。此刪除雖非犯罪構成要件
    之變更，但顯已影響行為人刑罰之法律效果，自屬法律有變
    更，比較新、舊法結果，仍應適用較有利於被告之行為時法
    律即舊法論以連續犯。
  (三)刑法第五十五條後段之牽連犯規定亦於新法修正施行後刪除
    ，被告所為行使業務上登載不實文書犯行、業務侵占犯行，
    即須分論併罰。比較新舊法之規定，修正後之規定對於被告
    較為不利，自應適用行為時且較有利於被告之法律，即修正
    前刑法第五十五條後段之規定，從較重之一罪予以論處。
  (四)綜合上開事項，應認修正前刑法相關規定有利於行為人。
四、核被告乙○○所為，係犯刑法第三百三十六條第二項業務侵
    占罪、同法第二百十六條、第二百十五條行使業務登載不實
    文書罪。其中業務登載不實之低度行為應為行使之高度行為
    所吸收，不另論罪。被告利用不知情之黃昭瓶、甲○○登載
    不實事項於業務上作成文書，利用劉健和將侵占之料理包運
    出五股工廠等行為，為間接正犯。又其先後多次業務侵占及
    行使業務登載不實犯行，各時間緊接、方法相同，且各觸犯
    構成要件相同之罪名，顯各係基於概括犯意為之，構成連續
    犯，各依修正前刑法第五十六條之規定，以一罪論，並加重
    其刑。所犯上開連續業務侵占罪與連續行使業務登載不實文
    書罪間，有方法目的之牽連關係，依修正前刑法第五十五條
    之規定，從較重之連續業務侵占罪處斷。爰審酌被告犯後態
    度不佳，猶執其詞，避重就輕，且為圖自己之私利，明知捷
    康公司有產銷流程制度鬆懈之情形，竟違背公司對其之信賴
    ，趁職務之便，多次行使業務登載不實文書、侵占捷康公司
    所有之料理包成品，影響該公司查核產品數量、對外銷售與
    收支考評等營運事項之正確性，與損害其他員工執行職務之
    信用至鉅、為脫免罪責，竟對公司負責人提出妨害自由告訴
    等一切情狀，量處如主文所示之刑，以資懲儆。
據上論斷，應依刑事訴訟法第二百九十九條第一項前段、刑法第
二條第一項前段、修正前刑法第五十六條、刑法第三百三十六條
第二項、第二百十六條、第二百十五條、修正前刑法第五十五條
，罰金罰鍰提高標準條例第一條前段，判決如主文。
本案經檢察官林俊儀到庭執行職務。
中　　華　　民　　國　　96　　年　　3 　　月　　1 　　日
                  刑事第九庭審判長法　官  潘翠雪
                                  法  官  王士珮
                                  法  官  絲鈺雲
以上正本證明與原本無異
如不服本判決應於送達後10日內向本院提出上訴狀
                                  書記官　蔡美如
中　　華　　民　　國　　96　　年　　3 　　月　　6 　　日
附錄本案論罪科刑法條全文：
刑法第二百十五條
從事業務之人，明知為不實之事項，而登載於其業務上作成之文
書，足以生損害於公眾或他人者，處三年以下有期徒刑、拘役或
五百元以下罰金。
刑法第二百十六條
行使第二百十條至第二百十五條之文書者，依偽造、變造文書或
登載不實事項或使登載不實事項之規定處斷。
刑法第三百三十六條
對於公務上或因公益所持有之物，犯前條第一項之罪者，處一年
以上七年以下有期徒刑，得併科五千元以下罰金。
對於業務上所持有之物，犯前條第一項之罪者，處六月以上五年
以下有期徒刑，得併科三千元以下罰金。
前二項之未遂犯罰之。
